臺灣臺北地方法院民事判決　　　　　　　96年度訴字第4966號
原　　　告　　永豐商業銀行股份有限公司
法定代理人　　丙○○
訴訟代理人　　甲○○
被　　　告　　戊○○
　　　　　　　丁○○
上列二人共同
法定代理人　　乙○○　住同上
上列當事人間清償借款事件，本院於民國96年8月31日言詞辯論
終結，判決如下：
    主  文
被告應連帶給付原告新台幣柒拾貳萬捌仟肆佰柒拾陸元，及如附
表二所示之利息、違約金。
訴訟費用由被告連帶負擔。
本判決於原告以新台幣貳拾肆萬元供擔保後，得假執行。
    事  實
    事實及理由
一、程序方面：本件依綜合授信約定書第13條約定，原告與被告
    二人之被繼承人饒振華合意以臺灣臺北地方法院為第一審管
    轄法院，故本院有管轄權。
二、原告起訴主張：
  (一)原告原名為台北商業銀行股份有限公司，於民國95年11月
      13日因與建華商業銀行股份有限公司合併而消滅，合併後
      之存續公司並更名為永豐商業銀行股份有限公司。
  (二)訴外人主提企劃設計有限公司於94年12月2日向原告借款
      100萬元，其借款金額、起迄日及利率均如附表一所示，
      並以訴外人劉俊傑、饒振華為連帶保證人。並約定如未按
      期清償，逾期6個月以內者，應另按約定利率10%，超過6
      個月者，應另按約定利率20%計算加付違約金。詎訴外人
      主提企劃設計有限公司對前開借款本息僅繳至95年11月2
      日，債務本金尚欠728,476元，依約定，債務視為全部到
      期，喪失期限利益。業經向鈞院請求清償借款後，已獲96
      年度訴字第2025號民事勝訴判決在案。
  (三)查訴外人饒振華已於95年8月22日死亡，其繼承人即被告
      戊○○、丁○○均未拋棄繼承或限定繼承，2人依法繼受
      訴外人饒振華一切債權債務關係，爰依消費借貸契約、連
      帶保證契約及繼承之法律關係，提起本件訴訟等語。並聲
      明：如主文第1項所示，並願供擔保，請准宣告假執行。
三、被告方面：
    被告等2人共同法定代理人乙○○：對於原告請求之金額有
    爭執，系爭借款為前夫即訴外人饒振華所借，原告不應向被
    告戊○○、丁○○等2人求償，與其被告等2人無關，且於當
    時不知要辦理拋棄繼承。
四、得心證之理由：
  (一)本件原告主張之事實，已據其提出綜合授信約定書、借款
      撥貸書、放款繳息狀況查詢單、本院96年度訴字第2025號
      判決、行政院金融監督管理委員會函 (以上均為影本)、
      北院錦家家96科繼329第0960001670號函等件為證，核屬
      相符。被告等2人共同法定代理人乙○○雖辯稱：系爭借
      款為前夫即訴外人饒振華所借，原告不應向被告戊○○、
      丁○○等2人求償，與其被告等2人無關，且於當時不知要
      辦理拋棄繼承。惟按繼承人自繼承開始時，除本法另有規
      定外，承受被繼承人財產上之一切權利義務，民法第1148
      條前段定有明文。本件被告二人並未辦理拋棄繼承或限定
      繼承，有原告所提向本院函詢被告二人是否辦理拋棄繼承
      或限定繼承之回函附卷可稽，被告二人並不能因其等當時
      不知要辦理拋棄繼承而卸免其責任，應認其等所辯不足採
      。參酌原告所提上開證據資料，堪信原告之主張為真實。
  (二)從而，原告依消費借貸、連帶保證及繼承之法律關係，請
      求被告連帶給付如主文第1項所示之本金、利息及違約金
      ，為有理由，應予准許。
五、假執行之宣告：原告陳明願供擔保，請求宣告假執行，核無
    不合，茲酌定擔保金額，予以准許。
六、結論：本件原告之訴為有理由，依民事訴訟法第85條第2項
    、第390條第2項判決如主文。
中　　華　　民　　國　　96　　年　　9 　　月　　14　　日
                  民事第六庭    法　官　陳文正
以上正本係照原本作成
如對本判決上訴，須於判決送達後20日內向本院提出上訴狀
中　　華　　民　　國　　96　　年　　9 　　月　　14　　日
                    　　　　　　書記官　黃菀茹
